臺北高等行政法院判決
111年度交上字第319號
上  訴  人  謝乙豪                                     




被 上訴 人  臺北市交通事件裁決所


代  表  人  蘇福智（所長）

上列當事人間交通裁決事件，上訴人對於中華民國111年7月26日
臺灣臺北地方法院111年度交字第216號行政訴訟判決，提起上訴
，本院判決如下：
    主  文
上訴駁回。
上訴審訴訟費用新臺幣750元由上訴人負擔。
　　事實及理由
一、爭訟概要：
    上訴人於民國111年1月23日上午11時47分許，酒後駕駛車牌
    號碼OOO-OOOO號營業小客車行駛至臺北市內湖區內湖路1段9
    1巷與內湖路1段路口時，遇路口紅燈仍右轉行駛，經臺北市
    政府警察局內湖分局西湖派出所員警騎乘機車目睹而予以攔
    停，發現上訴人面有酒容，進而對上訴人施以呼氣酒精濃度
    測試，測得其呼氣酒精濃度為0.16MG/L，因此認其有「吐氣
    酒精濃度達0.15MG/L以上未滿0.25MG/L」之違規行為，乃當
    場填製臺北市政府警察局掌電字第A00S7Q123號舉發違反道
    路交通管理事件通知單當場舉發，並移送被上訴人處理。被
    上訴人嗣依道路交通管理處罰條例（下稱處罰條例）第35條
    第1項第1款、第24條（第1項第2款）及違反道路交通管理事
    件統一裁罰基準表等規定，以111年3月9日北市裁催字第22-
    A00S7Q123號違反道路交通管理事件裁決書（下稱原裁決）
    ，裁處上訴人罰鍰新臺幣（下同）3萬元，吊扣駕駛執照24
    個月，並應參加道路交通安全講習。上訴人不服，向臺灣臺
    北地方法院（下稱原審法院）提起行政訴訟，原審法院以11
    1年度交字第216號行政訴訟判決（下稱原判決）駁回上訴人
    於原審之訴，上訴人不服，提起本件上訴。
二、上訴人起訴主張、被上訴人於原審之答辯及原判決認定之事
    實及理由，均引用原判決之記載。　　
三、上訴意旨略以：
　　按違反道路交通管理事件統一裁罰基準及處理細則（下稱處
    理細則）第12條第1項第12款規定、取締酒後駕車作業程序
    第四點結果處置㈡規定，警察機關對於駕駛人吐氣所含酒精
    濃度達每公升0.15毫克以上未滿每公升0.18毫克之未肇事案
    件，且無不能安全駕駛情形，即屬未嚴重危害交通安全、秩
    序，且情節輕微，以不舉發為適當，應予以勸導，免予舉發
    。員警證述內容與客觀影像不符，原判決未說明其認定有酒
    容之論理依據，有認定事實未依證據之違背法令。員警主觀
    認知只要超過酒測值0.15就一律裁罰，未為任何裁量，有裁
    量怠惰之違法。上訴人並無嚴重影響交通秩序，原判決有適
    用法規不當之違法。又員警之證述內容與客觀影像不符且有
    所出入，原判決未說明其認定有酒容之論理依據，顯有認定
    事實未依證據之違背法令。並聲明：原判決廢棄。原裁決撤
    銷。
四、本院經核原判決於法尚無違誤，就上訴理由再補充如下：
㈠、按關於裁量處分之撤銷訴訟審查，基於權力分立原則，行政
    法院僅能審查行政機關之決定是否合法。行政訴訟法第4條
    第2項：「逾越權限或濫用權力之行政處分，以違法論。」
    第201條：「行政機關依裁量權所為之行政處分，以其作為
    或不作為逾越權限或濫用權力者為限，行政法院得予撤銷。
    」規定，即本此意旨。因此，行政法院在判斷裁量權之行使
    有無瑕疵時，應審查作成行政處分是否逾越法定之裁量界限
    ，或以不符合授權目的之方式行使裁量權，而有濫用權力之
    情形。換言之，行政法院審理裁量處分之撤銷訴訟，於判斷
    其作成行政處分是否有濫用權力時，非取代行政機關行使裁
    量，而應就行政機關作成裁量之基礎事實予以認定，再以行
    政機關作成裁量之理由，判斷行政機關作成行政處分有無濫
    用權力。
㈡、復按行為時處罰條例第35條第1項第1款規定：「汽機車駕駛
    人，駕駛汽機車經測試檢定有下列情形之一，……汽車駕駛人
    處新臺幣三萬元以上十二萬元以下罰鍰，並均當場移置保管
    該汽機車及吊扣其駕駛執照一年至二年……：一、酒精濃度超
    過規定標準。」，道路交通安全規則（下稱安全規則）第11
    4條第2款規定：「汽車駕駛人有下列情形之一者，不得駕車
    ：……二、飲用酒類或其他類似物後其吐氣所含酒精濃度達每
    公升零點一五毫克或血液中酒精濃度達百分之零點零三以上
    。……」，行為時處理細則第12條第1項第12款規定：「行為
    人有下列情形之一，而未嚴重危害交通安全、秩序，且情節
    輕微，以不舉發為適當者，交通勤務警察或依法令執行交通
    稽查任務人員得對其施以勸導，免予舉發：……十二、駕駛汽
    車或慢車經測試檢定，其吐氣所含酒精濃度超過規定之標準
    值未逾每公升零點零二毫克。……」，取締酒後駕車作業程序
    之【作業內容】四、結果處置規定：「……㈡勸導代替舉發：
    駕駛人吐氣所含酒精濃度達每公升0.15毫克以上未滿每公升
    0.18毫克之未肇事案件，且無不能安全駕駛情形者，應當場
    告知其違規事實，指導其法令規定，勸告其避免再次違反，
    及當場填製交通違規勸導單，並人車放行。……」（見原審卷
    第115頁）。綜上規定意旨可知，駕駛人如經測得吐氣所含
    酒精濃度達到每公升0.15毫克，即違反安全規則第114條第2
    款規定，該當處罰條例第35條第1項第1款之事由，惟駕駛人
    所測得之吐氣所含酒精濃度倘未滿每公升0.18毫克，則舉發
    機關得依處理細則第12條第1項第12款規定判斷是否符合「
    未嚴重危害交通安全、秩序」、「情節輕微」及「以不舉發
    為適當」等免予舉發之要件，及有無符合「未肇事案件」與
    「無不能安全駕駛情形」等予以勸導之情形，進而決定是否
    舉發。核其性質，乃行政法規賦予交通勤務警察或依法令執
    行交通稽查任務人員，依事實之具體狀況予以裁量決定是否
    就違規行為加以舉發之權限，不能據此即謂上開規定已提高
    法定處罰標準，而謂在該寬限值範圍內之行為均非屬違規行
    為，此應先予辨明。從而，值勤警員自可依現場情狀行使裁
    量權，而決定勸導或舉發，並非意謂酒精濃度介於每公升0.
    15至0.17毫克之間即不成立處罰條例第35條第1項第1款之違
    規事項至明。於舉發機關依據現場情狀行使裁量權判斷是否
    符合上開免予舉發，法院針對行政機關之裁量結果，除有逾
    越權限或濫用權力之情形，而應以違法論者外，原則上應尊
    重行政機關之裁量決定而作有限之司法審查。
㈢、查，本件舉發之員警製作之111年2月11日職務報告記載：「…
    …見OOO-OOOO號車駕駛人……因紅燈右轉，職將其攔停並告知
    事由，見駕駛面有酒容，並對其實施酒測……考量違規事實且
    駕駛人身為職業駕駛司機當時正要前往去載乘客，身為職業
    駕駛理應比一般駕駛更為注意交通規則及安全駕駛，明知要
    載客上班卻不控制飲酒量，認本案非屬情節輕微之案件……」
    等語（見原審卷第153頁），本件攔查之員警於原審證述：
    「他已經有違規，而且又是職業駕駛，他自己要知道喝酒不
    能開車，又違規，對用路人有危險。」、「主要認為他不能
    安全駕駛是他已經違規，……可能因他喝酒影響他的判斷……」
    等語（見原審卷第205頁），再參酌原審勘驗筆錄記載：「
    前方路口直行行向為綠燈，影片時間11:51:05～11:51:09員
    警騎乘機車直行接近前方路口之時，上訴人系爭汽車出現在
    前方路口橫向紅燈右轉而直行，員警騎車行至上訴人系爭汽
    車車旁按警鳴器與喇叭示意上訴人停車。……員警：『欸，紅
    燈吧』上訴人：『我不知道，因為我剛看……』員警：『你不知道
    ?全部人都在走走走，就你闖紅燈』上訴人：『前面那台走……
    歹勢歹勢啦』員警：『你幫我吹口氣』員警拿出酒精檢知器。
    上訴人：『啊?』員警：『吹口氣』上訴人：『好』員警：『你吹，
    你有喝喔?』上訴人：『昨天欸』……員警：『你喝什麼?』上訴人
    ：『啤酒，昨天晚上』員警：『好，那測一下喔』上訴人：『好
    ，沒關係沒關係。欸我先跟我客人講一下，因為我是計程車
    』」（見原審卷第167-168頁），足見本件舉發之員警認為上
    訴人飲酒已影響其駕駛之判斷，因此違規，對用路人有危險
    ，有不能安全駕駛之情形。則本件上訴人之違規情形即不符
    合取締酒後駕車作業程序之【作業內容】四、結果處置規定
    之「無不能安全駕駛情形」要件，而無該規定之適用。本件
    舉發之員警已綜合當場情形而認定「本案非屬情節輕微之案
    件」、「嚴重危害交通安全、秩序」，經裁量後仍予以舉發
    。上訴人主張員警裁量怠惰云云，並不可採。
㈣、上訴人雖又主張其遭攔查當時有戴口罩，舉發員警卻證稱上
    訴人「眼睛跟臉紅紅的」，又證稱忘記上訴人當時是否有戴
    口罩，其證詞顯不可信，原審有認定事實未依證據之違背法
    令。惟查，員警攔停上訴人，上訴人降下駕駛座車窗與員警
    講話之後，才進行酒測等情，有原審勘驗筆錄可參（見原審
    卷第167-168頁），則員警證稱有聞到酒味，看到上訴人眼
    睛與面容等語，並無不可信之情形。而本件除了員警證稱「
    眼睛跟臉紅紅的，說話有酒的味道」、「因為他車裡面講話
    就有酒味，只是我沒有講，不代表我沒有聞到」之外（見原
    審卷第205-206頁），上訴人於遭攔停後亦向員警自承有喝
    酒（見原審卷第168-169頁），酒測結果並顯示上訴人有喝
    酒，而戴口罩並無法完全遮住面容，員警仍得以看到上訴人
    的眼睛與部分面容，故員警上開證詞與上訴人有酒駕之事實
    相符，並無不可信之處。故上訴人主張原判決認定事實違背
    法令，仍無可採。
五、綜上，原判決業已說明其認定事實之依據及得心證之理由，
    而駁回上訴人於原審之訴，其認事用法，核無違誤。上訴論
    旨，指摘原判決認定事實違背法令、員警未裁量而違法，求
    予廢棄，難認有理由，應予駁回。
六、依行政訴訟法第237條之9第2項準用第237條之8第1項規定，
    交通裁決事件之上訴，行政法院為訴訟費用之裁判時，應確
    定其費用額。本件上訴人對於交通裁決事件之上訴，既經駁
    回，則上訴審訴訟費用750元自應由上訴人負擔，且上訴人
    於上訴時預為繳納（見本院卷第7頁之原審法院自行收納款
    項收據），爰確定訴訟費用額如主文第2項所示。
七、結論：本件上訴為無理由。　　
中　　華　　民　　國　　111 　年　　11　　月　　30　　日
　　　　　　　　　　臺北高等行政法院第六庭
                              審判長法  官　許麗華
                                    法  官　郭淑珍
                                    法  官　郭銘禮  
上為正本係照原本作成。
不得上訴。
中　　華　　民　　國　　111 　年　　11　　月　　30　　日
          　　　　　　      　　　  書記官  林淑盈